【裁判字號】    92,上易,350
【裁判日期】    920527
【裁判案由】    偽造文書等
【裁判全文】
臺灣高等法院臺南分院刑事判決              九十二年度上易字第三五號    Ｇ
      上  訴  人
      即  被  告  甲  ○  ○
右上訴人因偽造文書等案件，不服臺灣臺南地方法院九十一年度訴字第五六八號中華
民國九十一年十一月二十日第一審判決（起訴案號：臺灣臺南地方法院檢察署九十一
年度偵緝字第三八０號），提起上訴，本院判決如左：
      主      文
原判決撤銷。
甲○○行使偽造私文書，足以生損害於他人，處有期徒刑伍月，如易科罰金，以佰
元折算壹日。
附表所示之署押沒收。
      事      實
一、甲○○於民國（下同）九十年九月間某日起，即承租乙○○位於臺南縣永康市○
    ○路五七八巷八十號十五樓住處之房間，供自己一人居住，約定每月五日給付新
    臺幣（下同）五千元之租金予乙○○，並得使用屋內之物品，詎甲○○因欠債缺
    錢償還，竟意圖為自己不法之所有，於同年十月二日下午一時許，趁乙○○不在
    家之際，將其持有而置於該處之沙發椅一組、沙發桌一張、電冰箱一台、矮櫃一
    座等物品，予以侵占入己，以乙○○之名義，電話聯絡經營二手商行不知情之關
    宇果（業經臺灣臺南地方法院檢察署檢察官於九十一年二月七日，以九十年度偵
    字第一三０八三號為不起訴處分確定）佯稱其有一批家具及電器欲變賣，邀約關
    宇果於同日前往該處，並以一萬零五百元之價格，出售上開物品與關宇果；甲○
    ○復於讓渡證書之「立讓渡人簽章」欄內偽簽「乙○○」」之署押及指印各一枚
    ，又於「立讓渡書人乙○○」處按捺指印二枚，而偽造「乙○○」名義之讓渡證
    書，並持交關宇果以行使，足生損害於乙○○。嗣於九十年十月四日凌晨五時許
    ，乙○○返家時始發現，乃報警處理，經警循線查獲，並在臺南縣永康市○○路
    三八四號關宇果所經營之二手商行扣得乙○○所有之沙發三張、沙發桌一張及冰
    箱一台等物品。
二、案經乙○○訴由臺南縣警察局永康分局報請臺灣臺南地方法院檢察署檢察官偵查
    起訴。
      理      由
一、右揭事實，業據上訴人即被告甲○○於本院審理中坦承不諱，核與告訴人乙○○
    指訴之情節相符，復經證人關宇果證述屬實，並有贓物暫行發還認領保管單及讓
    渡證書各一紙附卷可稽。故被告之事證明確，犯行堪以認定。
二、核被告所為，係犯刑法第三百三十五條第一項之普通侵占罪、第二百十六條、二
    百十條之行使偽造私文書罪。按竊盜之行為，必以他人之持有移為自己所持有，
    若其物早經自己持有者，則屬侵占行為。查上開物品於被告售與關宇果前，原為
    被告基於與所有人乙○○所訂租賃契約而歸其持有中，其後變異原來之持有意思
    而為不法所有之意思，將上開物品售與關宇果，自應成立普通侵占罪，公訴人認
    應成立刑法第三百二十條第一項之普通竊盜罪，似有誤會，起訴法條應予變更。
    又被告多次於讓渡證書上偽造「乙○○」之署押及指印之行為，係本於單一犯意
    接續進行，為接續犯。又其偽造署押指印之行為，為其偽造私文書之部分行為；
    而其偽造私文書之低度行為復為其行使偽造私文書之高度行為所吸收，均不另論
    罪。被告使不知情之關宇果收購前開乙○○所有之物品，並搬運該等物品，業經
    被告供明在卷，應為間接正犯。其所犯上開二罪間，有方法結果之牽連關係，應
    依刑法第五十五條後段之規定，從一重之行使偽造私文書罪論處。
三、原審認被告之罪證明確，因予論罪科刑，固非無見。惟本院如上所述認被告將其
    持有乙○○所有之上開物品擅自售與關宇果，應成立普通侵占罪，原判決卻認應
    成立刑法第三百二十條第一項之普通竊盜罪，即有未洽。被告上訴意旨指摘原判
    決量刑過重，雖無足取，惟原判決既有上述可議之處，自應由本院將原判決撤銷
    改判。爰審酌被告竊取友人財物，又冒用他人名義，簽署讓渡書，行使偽造私文
    書，影響交易秩序，所得財物非鉅，且犯後坦承犯行等一切情狀，仍量處如主文
    第二項所示之刑，並諭知易科罰金，以三百元折算一日之標準。卷附之讓渡證書
    已由被告偽造後交予關宇果，而非被告所有之物，惟其上如附表所示之偽造「乙
    ○○」之簽名及按捺指印部分，均屬偽造之署押，應依刑法第二百十九條規定沒
    收之。
四、公訴意旨另以：被告甲○○於九十年十月二日下午一時許，冒用乙○○名義以電
    話向經營二手商行不知情之關宇果佯稱其有一批家具及電器欲變賣，由關宇果至
    臺南縣永康市○○路五七八巷八十號十五樓以一萬零五百元收購，被告甲○○為
    取信關宇果，在讓渡書上偽造「乙○○」及「趙千惠」之署押，使關宇果誤信其
    為屋主乙○○，而陷於錯誤交付收購上開家具及電器之價金予被告，足生損害於
    乙○○、趙千惠及關宇果，因認被告尚涉有刑法第三百三十九條第一項之詐欺取
    財罪嫌及第二百十六條、第二百十條之行使偽造私文書罪嫌（偽造趙千惠署押之
    部分）云云。惟查，被告甲○○係以利用不知情之二手商行前往乙○○住處收購
    之方式竊取乙○○所有之家具及電器，其將竊得之財物賣予二手商行之行為，係
    其為確保竊盜行為之不法利益，而為之具有伴隨性之利用行為，是處罰被告在前
    之竊盜行為，已足以吸收在後所為處分贓物行為之不法內涵與罪責，自不能再論
    以詐欺罪嫌。另被告雖於讓渡證書上之保證人欄內書寫趙千惠之姓名，然該讓渡
    證書係屬定型化之格式，被告僅係在空白之欄位填寫，而綜觀全文，被告填寫趙
    千惠之姓名並無用以表彰其係趙千惠本人之意，自無偽造可言。綜上所述，公訴
    人認被告上開部分涉有詐欺及偽造文書罪即有未合，此外復查無其他證據證明被
    告確有公訴人所指此部份之犯行，惟公訴意旨認此部份分別與前揭論罪科刑部分
    有裁判上一罪與實質上一罪之關係，故均不另為無罪之諭知，附此敘明。
據上論斷，應依刑事訴訟法第三百六十九條第一項前段、第三百六十四條、第三百條
、第二百九十九條第一項前段，刑法第三百三十五條第一項、第二百十六條、第二百
十條、第五十五條後段、第四十一條第一項前段、第二百十九條，罰金罰鍰提高標準
條例第一條前段、第二條，判決如主文。
本案經檢察官劉得鉦到庭執行職務。
中    華    民    國      九十二      年      五      月      二十七    日
                                  臺灣高等法院臺南分院刑事第五庭
                                      審判長法官  鄭    文    肅
                                            法官  黃    三    哲
                                            法官  王    浦    傑
右正本證明與原本無異。
不得上訴。
                                      法院書記官  蔡    振    豐
中    華    民    國      九十二      年      五      月     二十九     日
附錄本案論罪科刑法條全文：
刑法第二百十條：
偽造、變造私文書，足以生損害於公眾或他人者，處五年以下有期徒刑。
刑法第二百十六條：
行使第二百十條至第二百十五條之文書者，依偽造、變造文書或登載不實事項或使登
載不實事項之規定處斷。
刑法第三百二十條第一項：
意圖為自己或第三人不法之所有，而侵占自己持有他人之物者，處五年以下有期徒刑
、拘役或科或併科一千元以下罰金。
附表：
┌───┬──────────────────┬────┐
│編號  │名                                稱│數  量  │
│      │                                    │        │
├───┼──────────────────┼────┤
│一    │讓渡證書「立讓渡人簽章」欄內「乙○○│各一枚  │
│      │」之屬押及用以表徵係乙○○本人之意之│，共二枚│
│      │偽造指印                          │        │
├───┼──────────────────┼────┤
│二    │讓渡證書「立讓渡書人乙○○」欄上用以│二枚    │
│      │表彰捺指印人係乙○○本人之意之偽造指│        │
│      │印                                  │        │
└───┴──────────────────┴────┘


司法院資訊處製作；財團法人民間司法改革基金會備份。
